【裁判字號】    99,訴,806
【裁判日期】    990730
【裁判案由】    違反戶籍法
【裁判全文】
臺灣臺北地方法院刑事判決               99年度訴字第806號
公  訴  人  臺灣臺北地方法院檢察署檢察官
被      告  甲○○
上列被告因違反戶籍法案件，經檢察官聲請簡易判決處刑 （99
年度偵字第5104號），本院認為不宜以簡易判決處刑，改依通常
程序審理，本院訊問後被告為有罪之陳述，經合議庭裁定改行簡
式審判程序，判決如下：
    主  文
甲○○行使變造之國民身分證，足以生損害於公眾及他人，累犯
，處有期徒刑月，如易科罰金，以新臺幣壹仟元折算壹日。
扣案之變造國民身分證影本貳張均沒收。
    事  實
一、甲○○前曾於民國93年間因竊盜案件，經本院於93年9 月22
    日以93年度簡字第2041號判決判處有期徒刑4 月確定，並於
    94年11月8 日縮刑期滿執行完畢。猶不知悔改，因恐自己前
    揭前科記錄，尋找工作不易，竟基於意圖供冒用身分使用，
    而變造國民身分證，復持以行使之犯意，於98年11月初某日
    ，在臺北市○○區○○路某處，先向不知情之友人乙○○借
    得乙○○本人之國民身分證影本後，即在臺灣地區某不詳處
    所，將自己甲○○之照片換貼在「乙○○」之國民身分證影
    本上，再加以影印，而變造完成國民身分證影本2 張（該國
    民身分證影本上之照片為甲○○本人、年籍資料則為乙○○
    所有）。甲○○乃旋於98年11月間，在臺北地區內，分持前
    揭變造國民身分證影本應徵停車場管理員及保全人員而接續
    行使，足生損害於戶政機關對於戶籍管理之正確性及乙○○
    本人。嗣甲○○於99年2 月9 日19時30分許，在臺北市萬華
    區為員警盤查時，於員警知悉其前揭犯行前，即向員警自首
    而接受裁判，並主動交付持有之變造國民身分證影本貳張。
二、案經臺北市政府警察局萬華分局報請臺灣臺北地方法院檢察
    署檢察官聲請簡易判決處刑。
    理  由
一、按刑事訴訟法第273 條之1 規定除被告所犯為死刑、無期徒
    刑、最輕本刑為3 年以上有期徒刑之罪、或高等法院管轄第
    一審案件者外，於審判期日前之程序進行中，被告先就被訴
    事實為有罪之陳述時，審判長得告知被告簡式審判程序之旨
    ，並聽取當事人、代理人、辯護人及輔佐人之意見後，裁定
    進行簡式審判程序。經查，本件被告甲○○被訴違反戶籍法
    乙案，非前開不得進行簡式審判程序之案件，經被告於本院
    行準備程序時就訴事實為有罪之陳述，且經法官告知被告簡
    式審判程序之旨，聽取被告及檢察官之意見後，爰依上開刑
    事訴訟法第273條之1之規定，裁定改依簡式審判程序審判之
    ，合先敘明。
二、上揭犯罪事實，業經被告於本院訊問時坦承不諱（見本院99
    年7 月19日準備程序筆錄第2 頁），核與證人乙○○於警詢
    中指述明確（見99年度偵字第5104號偵查卷第10頁至第11頁
    ），並有扣案變造國民身分證影本2 張在卷可稽。足徵被告
    前開自白，與事實相符合，應堪採信。本件事證明確，被告
    犯行洵堪認定，應依法論科。
三、核被告所為係犯戶籍法第75條第2項、第1項意圖供冒用身分
    使用而行使變造國民身分證罪。又被告前後2 次所為之行使
    變造國民身分證影本行為，時間緊接，依一般社會觀念，各
    舉動難以強行分開，應視為數個舉動之接續實施，合為包括
    之一行為予以評價，為接續犯。又戶籍法第75條第2 項、第
    1 項之意圖供冒用身分使用，而變造國民身分證及行使罪，
    其變造國民身分證後復持以行使，變造特種國民身分證之低
    度行為應為行使之高度行為所吸收，不另論罪；再其所犯與
    刑法第216 、第212 條之行使變造特種文書罪，具有法規競
    合之關係，而戶籍法具特別法之關係，故僅應論處戶籍法第
    75條第2 項、第1 項之意圖供冒用身分使用而行使變造國民
    身分證罪。又查被告有事實欄所載之犯罪科刑及執行情形，
    此為被告所供承，復有臺灣高等法院被告前案紀錄表存卷可
    按，其受有期徒刑之執行完畢後5 年以內再犯本件有期徒刑
    以上之罪，係屬累犯，應依法加重其刑。又本件查獲之過程
    ，依卷附被告警詢筆錄所載，員警係盤查被告時，被告因心
    虛而主動交付身上所持有變造國民身分證影本，並坦認本案
    犯行，是本件既係被告主動供出犯行並接受裁判，合於自首
    之要件，爰依刑法第62條前段之規定，減輕其刑，並先加後
    減之。爰審酌被告為牟取職務、工作之動機、目的、手段已
    危害戶政機關管理之正確性，並就個人身分之同一性產生誤
    淆，足生損害於公眾及他人，所為實屬非是，惟念及被告犯
    後終能坦承犯行，態度尚可，兼衡其素行、智識程度與生活
    狀況等一切情狀，量處如主文所示之刑，並諭知易科罰金折
    算標準。扣案之變造國民身分證影本2 張，為被告所有且供
    本件犯罪所用之物，應依刑法第38條第1 項第2 款規定宣告
    沒收。
據上論斷，應依刑事訴訟法第273 條之1 、第299 條第1 項前段
，戶籍法第75條第2 項、第1 項，刑法第11條、第47條第1 項、
第62條前段、第41條第1 項前段、第38條第1 項第2 款，判決如
主文。
本案經檢察官孫沛琦到庭執行職務。
中    華    民    國    99    年    7     月    30    日
                          臺灣臺北地方法院刑事第十七庭
                                      法  官  賴淑美
上正本證明與原本無異。
如不服本判決應於收受送達後10日內向本院提出上訴書狀，並應
敘述具體理由；其未敘述上訴理由者，應於上訴期間屆滿後20日
內向本院補提理由書（均須按他造當事人之人數附繕）「切勿逕
送上級法院」。
                                      書記官  許翠燕
中    華    民    國    99    年    8     月    4     日
附錄本件判決論罪科刑法條全文：
戶籍法第75條
意圖供冒用身分使用，而偽造、變造國民身分證，足以生損害於
公眾或他人者，處5 年以下有期徒刑、拘役或科或併科新臺幣50
萬元以下罰金。
行使前項偽造、變造之國民身分證者，亦同。
將國民身分證交付他人，以供冒名使用，或冒用身分而使用他人
交付或遺失之國民身分證，足以生損害於公眾或他人者，處3 年
以下有期徒刑、拘役或科或併科新臺幣30萬元以下罰金。

司法院資訊處製作；財團法人民間司法改革基金會備份。
